【裁判字號】    90,訴,1967
【裁判日期】    920721
【裁判案由】    偽造有價證券
【裁判全文】
臺灣桃園地方法院刑事判決                          九十年度訴字第一九六七號
    公  訴  人  臺灣桃園地方法院檢察署檢察官
    被      告  己○○
    指定辯護人  本院公設辯護人  丙○○
右列被告因偽造有價證券案件，經檢察官提起公訴（九十年度偵字第七八六號），本
院判決如左：
    主  文
己○○意圖供行使之用，而偽造有價證券，處有期徒刑壹年捌月。未扣案如附表所示
之支票參紙均沒收。
    事  實
一、己○○意圖為自己不法之所有，於民國八十九年十月間，未經其子庚○○之同意
    ，即進入停在桃園縣蘆竹鄉○○路○段四五五之一號前之車牌號碼Ｌ六－二九四
    六號自用小客車內，竊取其子庚○○所有之付款人為板信商業銀行員山分行、戶
    名「力心工程有限公司」、負責人「庚○○」、帳號00－000000號之空
    白支票簿一本（支票號碼SY0000000至SY0000000號），及「力心工程有限公司」
    、「庚○○」之印章各一枚（親屬間竊盜部分未據告訴及起訴），復基於偽造有
    價證券及行使偽造有價證券之犯意，於八十九年十月間某日，在桃園縣觀音鄉石
    牌村某處同時偽填如附表所示三紙支票之金額及發票日，並在發票人欄盜蓋「力
    心工程有限公司」、「庚○○」之印章後，將三紙支票攜帶在身以備不時之需，
    旋於八十九年十二月初某日，在桃園縣新屋鄉永安村下北湖某門牌號碼不詳之工
    地，將附表編號一、二所示之支票二張交付不知情之丁○，向丁○調借現金，將
    附表編號三所示之支票交付予不知情之戊○○，用以給付當次購買木材原料之價
    金。丁○收受附表編號一、二所示之支票後，即將其中附表編號一所示之支票輾
    轉交由不知情之田秀富、朱陳宏富、蕭宏忠作為調借現金之用，將附表編號二所
    示之支票轉向甲○○作為調借現金之用，戊○○收受附表編號三所示之支票後，
    即將支票輾轉交由葉思能、葉思賢、乙○○。後甲○○、乙○○於支票所載發票
    日將屆時，分別將其所收受之前揭支票委託彰化商業銀行建成分行、新竹國際商
    業銀行臺北分行提示，而於九十年一月十日、一月十二日均因支票業經掛失止付
    而退票，嗣於九十年二月十二日，因蕭宏忠委託臺灣北區郵政管理局儲匯科提示
    附表編號一所示之支票，因支票已掛失止付而退票，經臺北市票據交換所函請桃
    園縣警察局楊梅分局偵辦，而追查得悉上情。
二、案經桃園縣警察局楊梅分局報請台灣桃園地方法院檢察署檢察官偵查起訴。
    理  由
一、訊據被告己○○坦承於右揭時、地未經其子庚○○之同意，即在前揭自用小客車
    內竊走前揭「力心工程有限公司」之支票，並在前揭時、地偽造附表所示三紙支
    票，後將該三紙支票交付予不知情之丁○及戊○○等情不諱，核與被害人即被告
    之子庚○○於警訊及本院九十年十二月三十一日訊問時所指述之情節相符，並與
    證人丁○、田秀富、朱陳宏富、蕭宏忠等人於警訊，及證人丁○、甲○○、乙○○、戊○○等人分別於本院九十年十二月三十一日、九十一年六月二十七日、九
    十二年六月三日訊問時所證述收受支票之經過相符，且有偽造之支票影本一紙、
    退票理由單影本三紙、票據掛失止付通知書、掛失止付票據提示人資料查報表、
    遺失票據申報書（均影本）等附卷可稽。是本件事證已臻明確，被告之前揭犯行
    堪以認定，應予依法論科。
二、核被告之所為，係犯刑法第二百零一條第一項偽造有價證券罪。其盜用「力心工
    程有限公司」、「庚○○」之印章於支票為偽造有價證券之部分行為，其行使偽
    造有價證券之低度行為復為偽造有價證券之高度行為所吸收，均不另論罪。又被
    告係一次同時偽造同一人名義之三紙支票，侵害法益單一，祇論以一偽造有價證
    券罪。公訴人雖僅就被告偽造附表編號一所示支票之犯行起訴，惟附表編號二、
    三所示之支票二紙既係被告於同一時、地所偽造，認僅成立一偽造有價證券罪，
    本院自應一併加予審酌，又被告行使偽造有價證券向人借款、購物，使人交付證
    券本身價值之財物，本含有詐欺之性質，不另論詐欺取財罪，均附此敘明。被告
    為被害人庚○○之父，先前已使用過被害人前揭帳戶之支票，業據被告及被害人
    於本院審中供述在卷，其此次係因一時疏忽未事先徵得其子之同意而為，所簽發
    之支票金額均不高，被害人於本院九十一年三月二十六日訊問時表示希望給被告
    一次機會（見本院卷第四十八頁），而其所犯偽造有價證券罪之法定刑為三年以
    上十年以下有期徒刑，得併科（銀元）三千元以下（已提高十倍為三萬元以下）
    罰金，如量處法定最低度之有期徒刑三年，仍尤嫌過重，衡情尚有可憫之處，爰
    依刑法第五十九條規定，酌量減輕其刑。爰審酌被告偽造有價證券之行為雖有擾
    亂社會經濟之虞，惟金額並非至鉅，且犯後坦承犯行，犯罪後態度尚佳等一切情
    狀，量處如主文所示之刑，以資懲儆。次查，被告為本件行為後，刑法第二百零
    五條業經修正，並於九十年六月二十日公布，同年月二十二日施行，修正前、後
    之同條條文，對於偽造之有價證券，不問屬於犯人與否沒收之要件並未變更，而
    該次修正刑法二百零一條第一項並未修正，亦即行為時與裁判時之主刑條文並無
    不同，則依從刑係附屬於主刑，不生比較輕重問題，本件即應適用修正後之刑法
    第二百零五條偽造有價證券沒收之依據（最高法院二十四年上字第五二九二號判
    例參考）。本件附表所示之三紙支票均為被告所偽造，雖均未扣案，惟無積極之
    證據足以證明業已滅失，爰依修正後刑法第二百零五條之規定，予以宣告沒收。
    至被告所盜用之「力心工程有限公司」、「庚○○」之印章，因屬真正之印章，
    自不得依刑法第二百十九條宣告沒收。
據上論斷，應依刑事訴訟法第二百九十九條第一項前段，刑法第二百零一條第一項、
第五十九條、修正後刑法第二百零五條，罰金罰鍰提高標準條例第一條前段，判決如
主文。
本案經檢察官羅秀蓮到庭執行職務。
中      華      民      國    九十二    年      七      月    二十一    日
                                  臺灣桃園地方法院刑事第六庭
                                      法  官  林  春  鈴
右正本證明與原本無異。
如不服本判決，應於判決送達後十日內向本院提出上訴狀( 應附繕本 )，上訴於
臺灣高等法院。
                                      書記官  江  世  亨
中        華        民        國   九十二   年   七   月    二十一    日
附表：
┌──┬─────┬──────┬────────┬─────┬───┐
│編號│票     號 │發  票  日  │發  票  人      │ 票面金額 │提示人│
│    │          │            │                │（新台幣）│      │
├──┼─────┼──────┼────────┼─────┼───┤
│１  │SY0000000 │90年02月10日│力心工程有限公司│  八萬元  │蕭宏忠│
├──┼─────┼──────┼────────┼─────┼───┤
│２  │SY0000000 │90年01月10日│力心工程有限公司│  七萬元  │甲○○│
├──┼─────┼──────┼────────┼─────┼───┤
│３  │SY0000000 │90年01月10日│力心工程有限公司│一萬五千元│乙○○│
└──┴─────┴──────┴────────┴─────┴───┘
 註：付款人均為板信商業銀行員山分行。
附論罪科刑依據之法條：
刑法第二百零一條
意圖供行使之用，而偽造、變造公債票，公司股票或其他有價證券者，處三年以上十
年以下有期徒刑，得併三千元以下罰金。
行使偽造、變造之公債票、公司股票或其他有價證券或意圖供行使之用收集或交付於
人者，處一年以上七年以下有期徒刑，得併科三千元以下罰金。


司法院資訊處製作；財團法人民間司法改革基金會備份。
